【裁判字號】    97,台上,3642
【裁判日期】    970807
【裁判案由】    違反毒品危害防制條例
【裁判全文】
最高法院刑事判決            九十七年度台上字第三六四二號
上  訴  人  甲○○
                    （
            乙○○
上列上訴人等因違反毒品危害防制條例案件，不服台灣高等法院
台南分院中華民國九十七年六月十七日第二審判決（九十六年度
上訴字第一三四九號，起訴案號：台灣台南地方法院檢察署九十
五年度偵字第一○三八八號），提起上訴，本院判決如下：
    主  文
上訴駁回。
    理  由
按刑事訴訟法第三百七十七條規定，上訴於第三審法院，非以判
決違背法令為理由，不得為之。是提起第三審上訴，應以原判決
違背法令為理由，係屬法定要件。如果上訴理由書狀並未依據卷
內訴訟資料，具體指摘原判決不適用何種法則或如何適用不當，
或所指摘原判決違法情事，顯與法律規定得為第三審上訴理由之
違法情形，不相適合時，均應認其上訴為違背法律上之程式，予
以駁回。又上訴第三審法院之案件，是否以判決違背法令為上訴
理由，應就上訴人之上訴理由書狀加以審查。至原判決究有無違
法，與上訴是否以違法為理由係為兩事。本件上訴人甲○○上訴
意旨略稱：上訴人係自民國九十五年四月三十日起至同年五月二
十二日止，利用行動電話販賣第一級毒品及第二級毒品，係一行
為觸犯二罪名之想像競合犯，原判決未就本案之販賣第一級毒品
與另案之販賣第二級毒品（原審九十七年度上訴字第二九三號）
同時判決，而分為兩案判決，自屬違法云云。上訴人乙○○上訴
意旨則略稱：警察對證人胡瑞蘭、黃良守及黃榮銘為調查時，僅
提供照片供三位證人指認，並未先使證人等說明犯罪嫌疑人之特
徵，而被指認人均附上名字，且僅有上訴人一名女性供指認，有
誘導性指認之嫌，其等於警詢時之指認應無證據能力。且彼等前
述警詢之證詞亦具有主觀認定販賣之事實，與刑事訴訟法第一百
五十九條之二之規定不符。又上訴人係協助男友甲○○接聽電話
及幫忙收取販毒之款項，並將販毒獲利轉交甲○○，主觀上無營
利之意圖云云。
惟查：原判決綜合全案卷證資料，本於事實審法院之推理作用，
認定上訴人等有其事實欄所載之犯行，因而撤銷第一審之科刑判
決，改判依刑法修正前連續犯之規定，仍論處上訴人等共同連續
販賣第一級毒品各罪刑（甲○○為累犯，處有期徒刑八年；乙○
○處有期徒刑七年六月。並均為相關從刑之宣告），已詳細說明
其所憑之證據及認定之理由。對於乙○○辯稱：伊僅知甲○○會
提供俗稱「白藥丸」之藥物，據甲○○表示係可解除毒癮之解藥
給有毒癮之人，以解除毒癮發作時之症狀，但伊並不知「白藥丸
」是否為毒品或本案所涉海洛因，伊沒有販賣海洛因云云，認不
可採，亦在判決內詳述其不予採納之理由，並無上訴意旨所指違
背法令之情形。上訴意旨對於原判決所為前揭論斷，並未依據卷
內資料，具體指摘有何違背法令情形。且查：（一）依原判決及
另案原審九十七年度上訴字第二九三號判決認定之事實，甲○○
並非以一行為同時出賣安非他命及海洛因予他人，而是先後數行
為，或販賣安非他命，或販賣海洛因，且分別販賣予不同之人（
安非他命部分係販賣給方獻中、方士銘），即與刑法第五十五條
所謂一行為而觸犯數罪名之要件不符。是原判決就甲○○販賣第
一級毒品之犯行，未與另案販賣第二級毒品之犯行依想像競合犯
規定從一重罪處斷，而分由二案各別判決處罰，於法即無不合，
難謂有何適用法則不當之違法。（二）刑法上之幫助犯，係指以
幫助之意思，對於正犯資以助力，而未參與實行犯罪構成要件之
行為者而言。如就構成犯罪事實之一部，已參與實行，即屬共同
正犯。本件乙○○既坦承協助甲○○接聽電話及幫忙收取販毒之
款項，並將販毒獲利轉交甲○○，而賣方交付毒品與買方或向買
方收取販毒之款項，係屬犯罪構成要件之行為，乙○○負責接聽
電話及幫忙收取販毒之價金，顯已參與犯罪構成要件之行為，自
應成立共同正犯。（三）證明同一事實之證據，如有二種以上，
而其中一種之證據縱有違證據法則，然如除去該部分，綜合案內
其他證據，仍應為同一事實之認定者，則原審此項違誤並不影響
於判決，即不得指有調查職責未盡及判決理由不備或矛盾之違法
。本件原判決認定上訴人等有本件共同連續販賣第一級毒品之行
為，係綜合甲○○之自白、證人胡瑞蘭、黃良守及黃榮銘警詢及
偵查中之證詞、監聽之通聯譯文等證據，並非專以胡瑞蘭、黃良
守及黃榮銘警詢指認筆錄為主要證據，是縱該等證人之警詢指認
筆錄（警詢證詞）有如乙○○所指之違法，然本件除去此部分證
據，綜合胡瑞蘭、黃良守及黃榮銘偵查中之證詞及案內其他所有
之證據，仍應為同一事實之認定，並不影響於原判決之主旨，即
不能認原判決違背法令。上訴人等上訴意旨所指各節，或為單純
事實之爭執；或不影響全部犯罪事實之認定而可認於原判決之主
旨有影響；或原審已加審酌、論斷，屬原審得本於職權裁量之事
項，已於判決內詳述其認事採證及證據取捨、判斷之理由，為其
職權之適法行使，並無違背證據法則之情形；或事證已臻明確並
無再為調查必要之裁量事項，亦無上訴意旨所指違背法令之情形
。上訴人等徒憑己意任意指摘原判決違背法令，核與法律規定得
為第三審上訴理由之違法情形，均不相適合。應認其等上訴違背
法律上之程式，予以駁回。
據上論結，應依刑事訴訟法第三百九十五條前段，判決如主文。
中    華    民    國  九十七  年    八    月    七    日
                      最高法院刑事第二庭
                          審判長法官  莊  登  照
                                法官  黃  一  鑫
                                法官  徐  昌  錦
                                法官  許  錦  印
                                法官  張  清  埤
      本件正本證明與原本無異
                                      書  記  官
中    華    民    國  九十七  年    八    月   十一   日
                                                Ａ


司法院資訊處製作；財團法人民間司法改革基金會備份。
